臺灣新竹地方法院刑事判決　　　　　　　　　　　　　　　　九十年度訴字第四號
　　公　訴　人　臺灣新竹地方法院檢察署檢察官
　　被　　　告　乙○○
右列被告因違反商標法等案件，經檢察官提起公訴（八十九年度偵字第一五０七號、
第一五一六號、第一六五四號、第一八七七號），本院判決如左：
    主  文
乙○○以明知為侵害著作權之物，意圖營利而交付之方法侵害他人之著作權為常業，
處有期徒刑壹年陸月。緩刑參年。
扣案如附表所示之物品均沒收。
    事  實
一、乙○○係設於新竹縣竹東鎮○○路○段一一五號「銘訊電視遊樂器行」負責人，
    係從事電視遊樂器程式遊戲光碟、卡匣交易買賣之人，明知（一）英文「ＰＳ」
    之設計圖樣，為日商新力電腦娛樂股份有限公司（以下簡稱新力公司），（二）
    「ＳＥＧＡ」設計圖樣為日商西雅企業股份有限公司（以下簡稱西雅公司），
    （三）「ＮＩＮＴＥＮＤＯ」、「ＧＡＭＥＢＯＹ」、「Ｆ１ＲＡＣＥ」、「Ｓ
    ＵＰＥＲＦＡＩＣＯＭ」、「日圖」、「雙影伴月圖」、「ＰＯＣＫＥＴＭＯＮ
    ＳＴＥＲ」、「瑪莉ＭＡＲＩＯ」、「薩爾達傳說」、「ＳＵＰＥＲＭＡＲＩＯ
    」等為日商任天堂股份有限公司（以下簡稱任天堂公司），各向經濟部智慧財產
    局（改制前稱中央標準局）申請核准註冊取得商標專用權，為商標註冊登記，所
    享有商標圖樣商標專用權，指定使用於電視遊樂器用程式磁碟片及程式卡匣，且
    現均尚在商標專用期間內，而新力公司、西雅公司、任天堂公司所生產之電視遊
    樂器程式光碟片及卡匣商品，在國際及國內市場行銷多年，為業者及消費大眾所
    週知，且其中收錄之遊戲軟體，「太空戰士八（即ＦＩＮＡＬＦＡＮＴＡＳＹＶ
    ＩＩＩ）」為日商思奎爾股份有限公司（以下簡稱思奎爾公司），「勁爆熱舞二
    （ＤＡＮＣＥＤＡＮＣＥＲＥＶＯＬＵＴＩＯＮ２）」係日商可樂美股份有限公
    司（以下簡稱可樂美公司），「打磚塊遊戲（ＡＬＬＥＹＷＡＹ）」、「俄羅斯
    方塊（ＴＥＴＲＩＳ）」、「ＤＲ．ＭＡＲＩＯ」等均為任天堂公司享有著作權
    法之電腦程式著作，非經前揭擁有著作權公司之同意或授權，不得擅自重製或作
    為直接營利使用，詎竟基於販賣仿冒商標商品、行使偽造私文書之概括犯意，及
    明知侵害電腦程式著作財產權之重製作物，而仍作為直接營利之使用，以侵害他
    人著作權為常業之犯意，連續自八十六年六月間起，未得新力公司（經思奎爾公
    司及可樂美公司授權）、西雅公司及任天堂公司之同意，擅自在上址店內，向不
    詳姓名之成年男子，以交換方式購入仿冒西雅公司、任天堂公司所享有商標專用
    權之電視遊樂器程式之遊戲卡匣，並以每片新臺幣（下同）三十元之價格，購入
    仿冒新力公司所享有商標專用權之電視遊樂器程式之遊戲光碟片，而新力公司、
    西雅公司及任天堂公司之名稱、商標、編號及條碼，為該等公司表示其用意之証
    明，乙○○購入之上開仿冒遊戲光碟片之包裝前頁有偽造新力公司之名稱、商標
    ，遊戲卡匣直側標及反面有偽造西雅公司之商標，以虛偽表示為真品，並透過電
    視遊樂器執行，在電視畫面上，出現上開公司之名稱及其商標圖樣，而為相同之
    使用，致與新力公司、西雅公司及任天堂公司之名稱、商標之仿冒光碟片、卡匣
    及封面目錄四冊陳列在上址店內，供顧客挑選，而行使之，再以遊戲卡匣每片一
    百元代價，光碟片每片五十元之價格，連續多次販賣前開仿冒商標之商品及以常
    業方式非法侵害前揭思奎爾公司、可樂美公司及任天堂公司著作權之重製物，出
    售予不特定人牟利，致消費者混淆，足以生損害於新力公司、西雅公司、思奎爾
    公司、可樂美公司及任天堂公司。嗣於八十九年二月二十九日十七時三十分許，
    為警在上址查獲，並扣得如附表所示之仿冒光碟片一百三十六片（總數為一百三
    十九片，起訴書及扣押物品清單均誤載為一百三十片，經勘驗其中一百十二片非
    新力公司產品，播放內容含「ＰＳ」商標圖樣；另一片亦非新力公司產品，包裝
    紙及播放內容均含有「ＰＳ」商標圖樣；另十七片盜拷光碟片，播放內容含有「
    ＰＳ」商標圖樣及「太空戰士八」之視聽著作內容；另六片盜拷光碟片，播放內
    容含有「ＰＳ」商標圖樣及「勁暴熱舞二」視聽著作內容；另一片為正版光碟，
    二片未侵害商標權及著作權）、西雅公司遊戲卡匣一百一十個（總數為一百七十
    四個，起訴書及移送物品清單均誤載為一百六十個，經勘驗其中六十四個為西雅
    公司之正版卡匣）、任天堂公司遊戲卡二百四十九個（卡匣總數為二百九十七個
    ，經勘驗其中合卡共四個，均為盜版，有侵害任天堂公司之商標權，且其中編號
    二至四卡匣均有侵害任天堂公司之著作權；單卡共一百八十九個，其中一百四十
    六個係盜版卡匣，侵害任天堂公司商標權，四十一個係正版卡夾，另二個未侵害
    任天堂公司權利；八位元卡夾共十二個，其中二個卡夾未侵害商標權及著作權；
    另超任卡夾共九十二個，其中侵害商標權卡夾八十九個，另三個為正版卡夾）、
    目錄四份及遊戲光碟封面二十二張。
二、案經新力公司、西雅公司、任天堂公司、思奎爾公司及可樂美公司訴由內政部警
    政署保安警察隊第二總隊第一大隊第四中隊報請臺灣新竹地方法院檢察署檢察官
    偵查起訴。
    理  由
一、訊據被告乙○○固坦承於右揭時地為警查獲前揭仿冒商標商品及侵害著作權之遊
    戲光碟片、卡匣等情，惟矢口否認有何違反商標法、著作權法及偽造文書之犯行
    ，辯稱：電動玩具器材在臺灣無代理，由日本引進，與日本無著作權互惠協議，
    且供應之商標非原來之商標，為台製，主機要改裝後，方可符合軟體，並未侵害
    商標，僅係中古交換，當初是向盤商買的，代理商未交付經授權或同意之証件，
    又扣案光碟片本身並無商標圖樣，係遊戲主機本身為得使用仿品，另加裝ＩＣ晶
    片，該晶片本身存有商標圖樣云云。
二、經查：
（一）被告並未經授權或同意販售前揭仿冒光碟片及卡匣，業據被告坦承在卷，且扣
      案之遊戲光碟、卡匣係被告向年籍不詳姓名男子購買，並非向合法之代理商購
      得，售價又遠低於告訴人公司正版之光碟、卡匣（新力公司、西雅公司光碟片
      ，市價每片約一千五百元，卡匣約四百元，任天堂公司卡匣售價約一千零五十
      元），顯悖於一般交易行情，被告既經營電視遊樂器，對此應知之甚稔，且經
      本院勘驗扣案之証物，被告均得分辦其中何者為真品，何者為偽品，有勘驗筆
      錄（本院卷第一百三十九頁至第一百四十五頁）在卷可稽，堪認被告明知為盜
      版品仍予販售。
（二）再經勘驗扣案光碟片總數為一百三十九片（起訴書及扣押物品清單均誤載為一
      百三十片），其中如附表所示編號一之一百三十六片為仿冒品，經勘驗其中一
      百十二片非新力公司產品，播放內容含「ＰＳ」商標圖樣，另一片亦非新力公
      司產品，包裝紙及播放內容均含有「ＰＳ」商標圖樣，另十七片為盜拷光碟片
      ，播放內容含有「ＰＳ」商標圖樣及「太空戰士八」之視聽著作內容，另六片
      盜拷光碟片，播放內容含有「ＰＳ」商標圖樣及「勁暴熱舞二」視聽著作內容
      ，另一片為正版光碟，二片未侵害商標權及著作權；西雅公司遊戲卡匣總數為
      一百七十四個（起訴書及移送物品清單均誤載為一百六十個），其中之一百一
      十個經勘驗為仿冒品，另其中之六十四個為西雅公司之正版卡匣；任天堂公司
      遊戲卡卡匣總數為二百九十七個，經勘驗其中合卡共四個，均為盜版，有侵害
      任天堂公司之商標權，且其中附表編號三之附件二至四卡匣均有侵害任天堂公
      司之著作權，單卡共一百八十九個，其中一百四十六個係盜版卡匣，侵害任天
      堂公司商標權，四十一個係正版卡夾，另二個未侵害任天堂公司權利，八位元
      卡夾共十二個，其中二個卡夾未侵害商標權及著作權，另超任卡夾共九十二個
      ，其中侵害商標權卡夾八十九個，另三個為正版卡夾，故有附表編號三之二百
      四十九個仿冒品，有本院勘驗筆錄在卷可稽（九十年三月十五日，九十年四月
      九日及九十年十月十二日）。且扣案之光碟片，在偵查中，依告訴人新力公司
      代理人甲○○所提供主機，於未放入光碟片時，主機本身並無告訴人註冊之商
      標圖樣，再依序放入真品及扣案仿品光碟片時，主機第二次顯現螢幕，均為告
      訴人新力公司之「ＰＳ」商標圖樣，是本件扣案光碟片本身顯有「ＰＳ」商標
      圖樣應堪認定，否則該晶片既已加裝於主機內，何以主機空機時未顯現「ＰＳ
      」商標圖樣，加裝轉換ＩＣ之主機僅係跳過主機辨識偵測遊戲光碟的地域碼程
      序，結果不論何種地域碼的遊戲光碟片均可在改裝主機上執行，亦即得使仿品
      進入遊戲內容把玩之裝置，類似迴路裝置之功能作用，有卷附勘驗筆錄可稽，
      故被告前揭所辯係告訴人主機另所加裝晶片內存有商標圖樣云云，即不足採信
      。
（三）又查著作權法前於八十一年修正公布，修正前之著作權法第十七條對外國人之
      著作係採註冊保護主義，因此外國人之著作依修正前著作權法規定申請註冊經
      核准者，即具有取得著作權之效果，雖著作權法修正前所為之註冊，內政部悉
      依申請人自行提出陳報之事實，依法准予註冊，然如有私權之爭議，自可由當
      事人自行提出證據證明之，本案告訴人任天堂公司提出之各該著作權執照上已
      載明「推定著作權人享有著作權」等語，被告並未就其未享有著作權提出任何
      反證供本院調查以實其說，自難謂此辯解可採。且著作權法第四條規定，外國
      人之著作於中華民國管轄區內首次發行、或於中華民國管轄區域外首次發行後
      三十日內在中華民國管轄區域內發行者，得享有著作權之保護，前開「太空戰
      士八（即ＦＩＮＡＬＦＡＮＴＡＳＹＶＩＩＩ）」及「勁爆熱舞（ＤＡＮＣＥ
      ＤＡＮＣＥＲＥＶＯＬＵＴＩＯＮ２）」已由新力公司同步於國內發行銷售，
      有發行日一覽表、進貨單、發票及出貨單資料等在卷可稽，故前開著作受有著
      作權法保障，堪以認定。
（四）按商標法第六條規定：「商標之使用，係指為行銷之目的，將商標使用於商品
      『或』其包裝容器、標帖、說明書、價目表或其他類似物件上，而陳列或散布
      ．．．」，並不以行銷於外為必要，顯然只要商標附著之客體符合前開之規定
      ，且使用人具有行銷之目的，即符合「商標使用」之要件。而本件扣案之光碟
      軟體，係由案外人販賣交付予被告，顯然當初仿冒商標之該案外人當然具有以
      之為「行銷」目的，而扣案之光碟片軟體除有於包裝上有「ＰＳ」圖樣之商標
      外，經電視遊樂器執行時，則於電視螢幕上出現告訴人等已向我國註冊，且現
      仍於專用期間內之「ＰＳ設計圖」、「ＳＥＧＡ及圖」等商標影像，故依上開
      規定意旨，本案查扣之光碟已符合商標法上「使用」之概念，又卡匣縱未於包
      裝上使用被害人等之商標圖樣，惟此扣案卡匣經電視遊樂器執行時，螢幕上即
      出現被害人等之註冊商標圖樣，其標示型態足資一般商品購買人認識其表彰商
      品之來源者，亦應認已屬於商標法第六條第一項所稱之其他類似物件之範疇，
      而應認屬於商標之使用（臺灣高等法院九十年上訴字第八六六號刑事判決足資
      參照）。次按，商標法第六十三條乃規定：「明知為前條商品而販賣．．．者
      」，行為人只要明知所販賣之商品，係為第六十二條第一款所定使用相同或近
      似於他人註冊商標圖樣之同一或類似商品，或係第六十二條第二款之商品者，
      即為已足。再按，以錄音、錄影或電磁記錄藉機器或電腦之處理所顯示之聲音
      、影像或符號，足以為表示其用意之證明者，依刑法第二百二十條第二項之規
      定，以文書論。查被告所販賣之仿冒卡匣，透過電視遊樂器執行時，亦顯現所
      偽造表彰被害人等公司名稱或授權之文字，自屬使消費大眾會誤以為該等仿品
      卡匣，係由被害人等自行或合法授權所生產製造之一定用意證明文字，而足生
      損害於被害人等公司，是以該等字樣當屬上述之「準文書」。而該等「準文書
      」為不詳姓名之人未經前開著作權人同意或授權所製作，當屬偽造之準私文書
      ，被告販賣該等仿冒之卡匣，既明知有上開內容，縱卡匣外觀無法目視其內容
      ，但消費者必然會透過電視遊樂器之執行於電視螢幕顯示，應認其交付之行為
      ，即係行使上開偽造準文書之行為無誤。
（五）右揭事實業據告訴人代理人甲○○、丙○○、嚴立媛指訴綦，且有侵害商標權
      、著作權之明細清冊、照片、內政部著作權執照、經濟部中央標準局商標註冊
      証、任天堂公司註冊商標明細及享有著作權明細等在卷足稽，並有扣案如附表
      之仿冒遊戲光碟片一百三十六片、西雅公司遊戲卡匣一百一十個、任天堂公司
      遊戲卡匣二百四十九個、目錄四份、遊戲光碟封面二十二張可資佐証，被告自
      白部分亦核與事實相符，其犯罪事証明確，犯行洵堪認定。
（六）末按刑法上所謂常業犯，指反覆以同種類行為為目的之社會活動之職業性犯罪
      而言，至於其犯罪所得之多寡，事後仍否保有該犯罪所得、是否恃此犯罪為唯
      一的謀生職業，則非所問，縱令兼有其他職業，或犯罪所得不多，均無礙於該
      常業犯罪之成立，最高法院八十九年度台上字第四四五號判決亦持此見解。是
      侵害著作權之常業犯，應指有反覆以侵害著作權為目的之同種類社會活動之職
      業性犯罪而言，至於犯罪所得之多寡，是否恃此犯罪為唯一的謀生職業，則非
      所問，縱另兼有其他職業，或犯罪所得不多，均無礙於常業犯之成之。本件被
      告營業時間長，且查獲之盜版光碟片數量非少，被告明知為侵害著作權之物，
      仍反覆以同一種類之行為販售，交付予不特定之人，是被告即有反覆以同類侵
      害著作權為目的之行為，參諸前開說明，自應論以常業犯。是以被告所為上揭
      辯解，無足可採，本件事證明確，被告前揭犯行洵堪認定。
三、核被告所為係犯刑法第二百十六條、第二百二十條第二項、第一項、第二百十條
    之行使偽造準私文書罪，商標法第六十三條販賣仿冒商標商品罪及著作權法第九
    十四條以犯明知為侵害電腦程式著作財產權之重製物而仍作為直接營利之使用侵
    害他人之權作權之常業罪。被告意圖販賣而陳列仿冒商品之低度行為為販賣仿冒
    商品罪之高度行為所吸收，不另論罪。又被告販賣仿冒商標商品罪及行使偽造準
    私文書罪，各先後多次犯行，時間緊接，所犯又係構成要件相同之罪，均顯係基
    於概括犯意，均為連續犯，各應以一罪論並加重其刑。至其等所犯上揭三罪間，
    係一行為同時觸犯上開三罪名，為想像競合犯，應依刑法第五十五條之規定，從
    一重之著作權法第九十四條常業侵害他人著作權罪處斷。爰審酌被告為貪圖利益
    ，而販賣標示告訴人公司生產或授權生產之仿冒商標商品，有損他人之信譽，並
    侵害他人之智慧財產權，嚴重破壞我國保護智慧財產權之國際形象及對於他人無
    體財產權之尊重，惟犯罪後坦承犯行，態度尚佳，且獲得告訴人之諒解，已與告
    訴人日商任天堂公司達成民事和解，有和解書在卷足稽，暨被告之素行、犯罪動
    機、目的、手段、智識程度、販賣仿冒商標、著作權商品數目、對商標專用權人
    、著作權人及消費者權益所生損害程度等一切情狀，量處如主文所示之刑。另查
    被告素行良好，前未曾受有期徒刑以上刑之宣告，有台灣高等法院被告全國前案
    紀錄表一紙在卷足憑，其經此教訓今後應益知慎戒，信無再犯之虞，本院認本案
    刑之宣告，以暫不執行為適當，爰併諭知緩刑三年，用勵自新。至扣案如附表所
    示仿冒光碟片一百三十六片、西雅公司遊戲卡匣一百一十個及任天堂戲卡二百四
    十九個，均係被告所犯商標法第六十三條之罪所販賣之商品，不問屬於犯人與否
    ，均應依商標法第六十四條之規定諭知沒收。至附表編號四、五所載之目錄四份
    及遊戲光碟封面二十二張，係被告所有且供犯商標法及著作權法之罪所使用之物
    ，依刑法第三十八條第一項第二款之規定予沒收。至其餘扣案之光碟片三片、西
    雅公司戲卡匣六十四個，任天堂公司遊戲卡四十八個，因非仿冒卡匣，有本院前
    開勘驗筆錄可參，爰不予宣告沒收之。
據上論斷，應依刑事訴訟法第二百九十九條第一項前段，商標法第六十三條、第六十
四條，著作權法第九十四條，刑法第十一條前段、第二百十六條、第二百二十條第二
項、第一項、第二百十條、第五十五條前段、第七十四條第一款、第三十八條第一項
第二款，判決如主文。
本案經檢察官蕭斌志到庭執行職務。
中      華      民      國      九十一      年    三    月    二十九    日
                                臺灣新竹地方法院刑事第二庭
                                    法  官  王紋瑩
右正本證明與原本無異。
如不服本判決，應於判決送達後十日內向本院提出上訴狀( 應附繕本 )，上訴於
臺灣高等法院。
                            書記官  馮玉玲
中      華      民      國      九十一      年    三    月    二十九    日
附表
編號   公司         物品          數量            備註
一     新力公司     光碟片        一百三十六片
二     西雅公司     遊戲卡匣      一百一十個
三     任天堂公司   遊戲卡        二百四十九個    詳如附件一
四                  目錄          四份
五                  遊戲光碟封面  二十二張
附錄本案論罪科刑法條：
刑法第二百十六條：
行使第二百十條至第二百十五條之文書者，依偽造、變造文書或登載不實事項或使登
載不實事項之規定處斷。
刑法第二百十條：
偽造、變造私文書，足以生損害於公眾或他人者，處五年以下有期徒刑。
商標法第六十三條：
明知為前條商品而販賣、意圖販賣而陳列、輸出或輸入者，處一年以下有期徒刑、拘
役或科或併科新臺幣五萬元以下罰金。
著作權法第九十四條：
以犯．．．第九十三條之罪為常業者，處一年以上七年以下有期徒刑，得併科新臺幣
四十五萬元以下罰金。
